【裁判字號】    95,訴,709
【裁判日期】    950817
【裁判案由】    損害賠償等
【裁判全文】
臺灣桃園地方法院民事判決               95年度訴字第709號
原      告  丙○○
被      告  丁○○
            甲○○
上列當事人間損害賠償等事件，經本院於民國95年7 月27日言詞
辯論終結，判決如下：
    主  文
原告之訴及假執行之聲請均駁回。
訴訟費用由原告負擔。
    事  實
甲、原告方面：
壹、聲明：
一、被告應給付原告新台幣（下同）300 萬元，及自起訴狀繕本
    送達被告之翌日起至清償日止，按年利率百分之5 計算之利
    息。
二、願供擔保，請准宣告假執行。
貳、陳述：
    緣原告前曾簽發本票向第三人宋盛坤借款60萬元，並已清償
    其中86,000元。詎宋盛坤竟將上開本票交予具有警員身分之
    被告、第三人杜和耀及已故之乙○○4 人，由其等於民國93
    年7 月11日下午6 時許，共同至原告位於桃園縣龍潭鄉○○
    路749 號之住所，向原告討債並騷擾、恐嚇原告，經原告向
    桃園縣政府警察局平鎮分局龍潭分駐所（下稱平鎮分局龍潭
    分駐所）報案，由該所警員朱志遠、余志誠到場處理時，被
    告即向處理警員表示其等係中壢分局刑三組之刑警，並以手
    銬強行銬住原告之子邱垂建雙手，將邱垂建強押上休旅車載
    走而妨害其自由。惟事實上被告均係該分局內壢派出所之警
    員，卻冒充刑警，並勾結上開討債人員及黑道私闖原告民宅
    ，致原告曾任龍潭鄉民代表而長期在鄉里累積之信用與形象
    均被破壞，名譽受損。爰提起本件訴訟，請求被告賠償原告
    因上開名譽受損之精神上損害300 萬元及自起訴狀繕本送達
    被告之翌日起至清償日止，按年利率百分之5 計算之利息。
參、證據：提出桃園縣龍潭鄉農會（下稱龍潭鄉農會）匯款回條
    （代收據）9 件、報紙剪報25件為證。
乙、被告方面：
壹、聲明：
一、原告之訴駁回。
二、如受不利益判決，願供擔保請准宣告免為假執行。
貳、陳述：
    本件被告2 人均係中壢分局內壢派出所警員，因接獲乙○○
    通報有通緝犯線索，經調閱相關資料查證，確認原告之子邱
    垂明係經台灣桃園地方法院檢察署（下稱桃園地檢署）發佈
    通緝之強盜通緝犯，並提供刑事照片予乙○○指認無誤，且
    邱垂明之住所係在緊鄰原告前揭住所之同路747 號後，始前
    往原告前揭住處查緝，並因乙○○將原告最小兒子邱垂建誤
    認為邱垂明，且邱垂建當場未能提出證件證明其身分，經徵
    得邱垂建同意後，始將其帶上警車，嗣因邱垂建在車上拿出
    身分證表示其非邱垂明，並經查證其無前科後，即開車送其
    返回上開住所，其等事前均不知乙○○與原告之間有債務糾
    紛，當時其等是依法執行逮捕通緝犯邱垂明之職務，且未侵
    害原告之權利或名譽，原告請求被告賠償前揭名譽損害300
    萬元及遲延利息，並無理由，爰聲明請求駁回原告之訴。
丙、本院依職權調閱桃園地檢署93年度發查字第1979號、93年度
    偵字第14973 號、93年度偵字第17097 號恐嚇等案件全卷。
    理  由
一、原告主張其曾簽發本票向第三人宋盛坤借款60萬元，並已清
    償其中86,000元，詎宋盛坤竟將該本票交予身為中壢分局內
    壢派出所之警員即被告與第三人杜和耀及已故之乙○○4 人
    ，由其等於前揭時間強闖原告前開住所，向原告討債並騷擾
    、恐嚇原告，被告並冒稱其等係中壢分局刑三組之刑警，以
    手銬強銬原告之子邱垂建，將邱垂建押上休旅車載走而妨害
    邱垂建之行動自由，破壞原告在鄉里之信用與形象，使原告
    名譽受損。爰提起本件訴訟，依民法第184 條第1 項前段侵
    權行為損害賠償請求權之法律關係，請求被告賠償名譽損害
    300 萬元及自起訴狀繕本送達被告之翌日起至清償日止，按
    年利率百分之5 計算之利息等語。
二、被告則以：其等均係中壢分局內壢派出所警員，因接獲乙○
    ○通報有通緝犯線索，且查證原告之子邱垂明係強盜通緝犯
    ，始前往原告前揭住處查緝，並因乙○○將邱垂建誤認為邱
    垂明，且邱垂建當場未提出證明身分之證件，經其同意而將
    其帶上警車，嗣因查明邱垂建之身分及其並無前科，乃將其
    送返原告前揭住所，其等係依法執行逮捕通緝犯邱垂明之職
    務，未侵害原告權利或名譽，原告請求被告賠償系爭300 萬
    元及利息並無理由等語，資為抗辯，爰聲明請求駁回原告之
    訴。
三、原告主張其曾向第三人宋盛坤借款60萬元，並已清償其中部
    分借款，及被告係中壢分局內壢派出所警員，曾於前揭時地
    進入原告前開住所，並將其子邱垂建戴上手銬載走等情，業
    據其提出龍潭鄉農會匯款回條（代收據）9 件為證，且為被
    告所不爭執，並經本院依職權調取桃園地檢署93年度發查字
    第1979號、93年度偵字第14973 號乙○○恐嚇案件、93年度
    偵字第17097 號被告恐嚇等案件全卷，核閱無訛，堪信屬實
    。惟原告指稱被告勾結杜和耀、乙○○等討債人員及黑道，
    於前揭時地私闖原告民宅討債並騷擾、恐嚇原告，並冒稱其
    等係中壢分局刑三組之刑警，以手銬強銬原告之子邱垂建雙
    手，將邱垂建強押上車載走而妨害邱垂建之行動自由，破壞
    原告在鄉里之信用與形象，使原告名譽受損，則為被告以前
    詞否認。則本件應審究之爭點為被告有無原告所指前揭侵權
    行為？原告得否以其名譽受損為由，請求被告賠償上開300
    萬元之名譽損害？爰分論如下。
四、按「通緝經通知或公告後，檢察官、司法警察官得拘提被告
    或逕行逮捕之。利害關係人，得逕行逮捕通緝之被告，送交
    檢察官、司法警察官或請求檢察官、司法警察官逮捕之。」
    刑事訴訟法第87條第1 項、第2 項定有明文。且按「警察行
    使職權時，應著制服或出示證件表明身分，並應告知事由。
    」警察職權行使法第4 條第1 項亦有明文。經查：
（一）本件被告2 人均係中壢分局內壢派出所之警員，既為兩造
      所不爭執，且其等於本件糾紛發生時之93年7 月11日係在
      執行肅竊肅毒勤務，此有該所勤務分配表、員警出入及領
      用槍彈無線電登記簿各1 件附於桃園地檢署93年度偵字第
      14973 號恐嚇案件卷內（參該件卷第30至32頁）可稽。且
      依前引法文規定，足認警察執行職務時，並不以著制服為
      必要，亦得以出示證件，表明其為警察身分之方式為之。
      本件原告之子邱垂明係經桃園地檢署發佈通緝之強盜通緝
      犯，既為原告所不爭執（參原告於上開偵查卷第8 頁警詢
      筆錄所述），復有邱垂明之查捕逃犯作業移送資料報表1
      件附於上開偵查卷（參該件卷第33頁）可佐。且依上開移
      送資料報表所載，邱垂明之住址係設於緊鄰原告前揭住所
      之同路747 號（原告住所為同路749 號），則被告於接獲
      乙○○線報，前往上址逮捕通緝犯邱垂明時，為免驚擾人
      犯而未著制服，並於事後表明其身分，以免打草驚蛇，自
      有其必要性。參以因未帶身分證件而遭被告於該處誤認為
      強盜通緝犯邱垂明之邱垂建證稱其遭被告逮捕時，被告已
      表明係在執行逮捕強盜通緝犯邱垂明之職務，且被告於詢
      問其身分後，即告知其等為警察之身分等語（參上開偵查
      卷第15頁電話訪談紀錄表、第40頁偵訊筆錄），足認被告
      上開執行職務之行為及其過程，與上引法文規定警察行使
      職權時應遵循之程序並無違背。且被告當時既係因接獲通
      緝犯邱垂明在前揭住處之線報，因而至原告住處逮捕邱垂
      明，且原告當時住處大門敞開，於原告之妻制止其等進入
      後，並即停止進入而走回頭（參原告於上開偵查卷第8 頁
      警詢筆錄供述），自非無故，亦非強行闖入原告住處，原
      告指稱被告係無故私闖其前揭民宅，自無可採。
（二）另查原告之子邱垂建於前揭刑事案件警詢時證稱：被告未
      曾與乙○○到原告家要過債，未曾向伊等提過乙○○與原
      告之債務糾紛，亦未逼迫其等還債等語（參上開偵查卷第
      15 至16 頁），核與原告指稱被告有前揭討債、騷擾、恐
      嚇原告之行為，已有不符。且原告於桃園地檢署內勤檢察
      官訊問時，亦供稱被告及乙○○於上開現場並未對其說過
      如何不利的話（參桃園地檢署93年度發查字第1979號卷第
      4 頁），是原告指稱被告有如何與黑道或討債人員勾結，
      共同向其討債或對其為騷擾、恐嚇行為之說，已無依據。
      又原告既積欠宋盛坤前揭欠款未還，已如前述，宋盛坤並
      已出具款項借用證及專任委託契約書予乙○○（參上開偵
      查卷第25至27頁），委託乙○○向原告追討欠款，是被告
      於進入原告家中執行逮捕通緝犯邱垂明之職務時，縱因原
      告與當時在場之乙○○對話，或因其他原因知悉原告前揭
      欠款情事，因而曾當場向原告表示「欠錢還錢，拿錢出來
      還」等語（參上開偵查卷第8 頁警詢筆錄、第40頁偵訊筆
      錄），仍與原告所指上開騷擾、恐嚇之行為有間。
（三）又被告固因誤認邱垂建為通緝犯而予以逮捕，惟依邱垂建
      於前揭警詢時供稱經其提出身分證件，證明其非邱垂明後
      ，被告即將其手銬打開，惟其同意與被告共同返回派出所
      驗尿，且被告在車上以電話查詢其無任何前科後，即載其
      返家，本件係誤會一場等語（參上開偵查卷第15至16 頁
      ），且原告於上開警詢時亦供稱其不知邱垂建遭被告上手
      銬，及被告其後又將上開手銬解開之原因等語（參上開偵
      查卷第8 至9 頁），是原告指稱被告有如何妨害邱垂建行
      動自由之說，亦與上開事實經過不符。況關於被告是否有
      妨害邱垂建行動自由乙節，其被害人為邱垂建，自與原告
      無涉，原告據以指稱其名譽受損，自屬無據。此外，原告
      既未舉證證明被告究有如何冒用中壢分局刑三組刑警之身
      分，或有如何勾結討債人員或黑道對其為本件騷擾、恐嚇
      行為之事實，所指自屬無據。被告抗辯其等係依法執行逮
      捕強盜通緝犯邱垂明之職務，並未侵害原告之權利或名譽
      ，自屬可採。從而，原告以被告本件所為破壞其在鄉里之
      信用與形象，使其名譽受損，請求被告賠償其名譽損害，
      自無依據。
五、綜上所述，原告就其所指被告前揭侵害其名譽之行為，既未
    舉證以實其說，復未證明被告究有如何侵害其名譽之事實。
    從而，原告提起本件訴訟，依民法第184 條第1 項前段侵權
    行為損害賠償請求權之法律關係，請求被告賠償上開300 萬
    元名譽損害及自起訴狀繕本送達被告之翌日起至清償日止，
    按年利率百分之5 計算之利息，自無理由，應駁回其起訴。
六、原告之訴既經駁回，其假執行之聲請自無依據，爰併予駁回
    。
七、本件事證已臻明確，兩造其餘主張陳述及舉證，經核於判決
    之結果均無影響，爰不另一一論述，附此敘明。
八、結論：本件原告之訴為無理由，依民事訴訟法第78條，判決
    如主文。
中    華    民    國    95    年    8     月    17    日
                  民事第一庭  審判長法  官  郭琇玲
                                    法  官  林曉芳
                                    法  官  陳勇松
以上正本係照原本作成。
如對本判決上訴，須於判決送達後20日內向本院提出上訴狀。
中    華    民    國    95    年    8     月    17    日
                                    書記官  蔡佳玲


司法院資訊處製作；財團法人民間司法改革基金會備份。
